臺灣臺中地方法院刑事判決　　　　　　　　　　　　　九十三年度易字第三三號
　　公　訴　人　臺灣臺中地方法院檢察署檢察官
　　被　　　告　甲○○
右列被告因違反電子遊戲場業管理條例案件，經檢察官聲請以簡易判決處刑（九十二
年度偵字第二三八七五號），嗣經本院簡易庭認不宜簡易判決處刑，簽請移由刑事普
通庭依通常程序審理，經本院合議庭裁定，由受命法官依法獨任進行簡式審判程序判
決如左：
    主  文
甲○○違反未依電子遊戲場業管理條例規定辦理營利事業登記者，不得經營電子遊戲
場業之規定，而經營電子遊戲場業，處拘役貳拾日，如易科罰金，以參佰元折算壹日
。扣案之電子遊戲機台「蜘蛛人」、「七龍珠」、「野蠻遊戲」各壹台（含ＩＣ電路
板）、賭資新台幣壹仟捌佰壹拾元，均沒收。
    事  實
一、甲○○係設於臺中市○○區○○路十六之二十號「中日超商」之負責人，明知未
    依電子遊戲場管理條例規定，辦理營利事業登記證，不得經營電子遊戲場業，竟
    未依該條例規定辦理營利事業登記，自民國（下同）九十二年十二月一日起，即
    提供其「中日超商」內之公眾得出入之場所，擺設前於同年十一月二十九日向不
    詳真實姓名年籍資料鄭姓、張姓、賴姓等三位成年男子各以新台幣（下同）五千
    餘元、一萬五千元、一萬五千元購買來之電子遊戲機具「蜘蛛人」、「七龍珠」
    、「野蠻遊戲」等機台各一台（含ＩＣ電路板），藉以經營電子遊戲場業務，供
    不特定人把玩。嗣於同年十二月三日晚上二十時許，在上址為警當場查獲，並扣
    得上揭電子遊戲機三台（含ＩＣ電路板）及機台內十元硬幣新台幣（下同）一千
    八百一十元。
二、案經臺中市警察局第五分局報請臺灣臺中地方法院檢察署檢察官偵查後，聲請以
    簡易判決處刑，嗣經本院簡易庭簽請認宜適用通常程序審理。
    理  由
一、按除被告所犯為死刑、無期徒刑、最輕本刑為三年以上有期徒刑之罪或高等法院
    管轄第一審案件者外，於前條第一項程序進行中，被告先就被訴事實為有罪之陳
    述時，審判長得告知被告簡式審判程序之旨，並聽取當事人、代理人、辯護人及
    輔佐人之意見後，裁定進行簡式審判程序，刑事訴訟法第二百七十三條之一第一
    項定有明文。本件被告所犯係死刑、無期徒刑、最輕本刑為三年以上有期徒刑以
    外之罪，其於準備程序中就被訴事實為有罪之陳述，且經審判長告知被告簡式審
    判程序之旨，並聽取公訴人及被告之意見後，本院合議庭認為適宜而裁定由受命
    法官獨任進行簡式審判程序，合先敘明。
二、訊據被告甲○○對於右揭事實坦承不諱，並有扣案如事實欄所載之物及員警職務
    報告、查獲現場圖各一紙暨照片九張等在卷足資佐證；而機台「七龍珠」經臺灣
    臺中地方法院檢察署檢察官實際勘驗玩法為：（1）、投十元即可把玩，在機台
    上押注，按啟動機台就像小瑪琍一樣，如有押中可得五倍至三十倍之分數，投十
    元可得十分。（2）、Ａ桿禮品標示五十、Ｂ桿一百、Ｃ桿一百。投幣五十元按
    Ａ桿鍵，Ａ桿禮品桿旋轉（若有禮品應可掉落）。（3）、得分超過各桿禮品得
    分（五十、一百、一百）按各桿，禮品桿皆不會旋轉。機台「野蠻遊戲」經實際
    勘驗玩法為：（1）、投幣八十元按Ａ桿（標示八十）禮品桿旋轉。（2）、經員
    警重新開機，按Ａ、Ｃ及標示朝上之箭頭鍵後，按十元，投幣分數出現十分，再
    按朝上之箭頭鍵，十分出現到音樂時間，即可依小瑪琍方押注，得分從五倍至二
    百倍中獎。（3）、中獎分數大於Ａ桿八十，按Ａ桿，Ａ桿軸不會動，此有該署
    檢察官之履勘現場筆錄一份在卷可憑，足認被告所擺設之機台「七龍珠」、「野
    蠻遊戲」亦確屬電子遊戲機無訛。雖被告予偵查中曾辯稱，被查獲之「七龍珠」
    、「野蠻遊戲」機台經濟部認定係非屬電子遊戲機，有經濟部出具之非屬電子遊
    戲機之函文可證云云。惟本案機台之上開遊戲內容類似小瑪琍遊戲之玩法，與經
    濟部評鑑通過為非屬電子遊戲機之遊戲內容南轅北轍，於經濟部所評鑑通過之遊
    戲內容中之遊戲部分未具射倖性，亦無提供得分相關功能；本案前揭機台則未提
    供任何遊戲，此有前開機台之評鑑說明書及經濟部九十二年十月二十日經商字第
    ○九二○二二一二四七○號函在卷可證，是前揭機台為經評鑑為非屬電子遊戲機
    後再經修改之機台，並非原始評鑑通過之機種，屬於電子遊戲場業管理條例第四
    條所稱之電子遊戲機無誤。事證至臻明確，被告甲○○犯行洵堪認定。
三、按電子遊戲場業管理條例於八十九年二月三日經總統公布施行，並自同年月五日
    生效，是該條例生效後，設置以電腦方式操縱，產生或顯示聲光影像、圖案、動
    作之電子遊戲機，供不特定人為益智或娛樂之營利事業（同條例第三條、第四條
    參照），應依電子遊戲場業管理條例第十一條之規定辦理營利事業登記，未依該
    條例辦理營利事業登記者，依同條例第十五條之規定，即不得經營電子遊戲場業
    。又按電子遊藝場業管理條例第一條明示「為管理電子遊戲場業，並維護社會安
    寧，善良風俗、公共安全及國民身心健康，特設定本條例。」是該條例立法目的
    之一即在於管理電子遊戲場業。而所謂電子遊戲場業，依該條例第二條規定，係
    指設置電子遊戲機供不特定人益智娛樂之營利事業。換言之，僅須設置電子遊戲
    機供人娛樂以營利者，即屬電子遊戲場業管理條例所指之電子遊戲場業，其規模
    如何則非所問。再者，依該條例第十六條規定，非電子遊戲場業之其他營利事業
    ，不得就其營業場所，供他人設置電子遊戲機營業，如違反該條規定，依第二十
    八條規定處行為人新台幣十萬元以上五十萬元以下罰鍰，並限期令其改善，是在
    非電子遊戲場業之其他營利事業場所設置電子遊戲機以營利者，仍屬由該條例規
    範之範疇，益徵該條例所指之電子遊戲場業並不專以設置電子遊戲機供人娛樂為
    限，在非電子遊戲場業之其他營利事業場所設置者仍屬之。是如係在自己經營之
    非電子遊戲場業之營業場所，附帶擺設電子遊戲機供人娛樂者，仍屬該條例第三
    條所指之「設置電子遊戲機供不特定人益智娛樂之營利事業」，依該條例第十五
    條規定，仍應辦理營利事業登記後始得營業。換言之，所謂電子遊戲場業，僅須
    有設置電子遊戲機供人為益智娛樂者即屬之（該條例第二條），至其係專以提供
    電子遊戲機供人娛樂或在非電子遊戲場業之營業場所附帶提供電子遊戲機供人娛
    樂，應非所問。從而在非電子遊戲場業之營業場所（如超商、保齡球館等），附
    帶擺設電子遊戲機供人娛樂者，仍須依該條例第十五條規定辦理營利事業登記後
    始得擺設，否則，仍應依該條例二十二條論罰，核先敘明。再按電子遊戲場業管
    理條例所稱電子遊戲機，係指利用電、電子、電腦、機械或其他類似方式操縱，
    以產生或顯示聲光影像、圖案、動作之遊戲機具，或利用上述方式操縱鋼珠或鋼
    片發射之遊樂機具，但未具影像、圖案，僅供兒童騎乘者，不包括在內，電子遊
    戲場業管理條例第十五條、第三條、第四條第一項分別定有明文。雖同條例第四
    條第二項規定電子遊戲機不得有賭博之設計及裝置，並分類為益智類、鋼珠類、
    娛樂類。然此僅係規範電子遊戲機不得有賭博之設計及裝置，並非有賭博之設計
    及裝置即非屬電子遊戲機，此參諸同條例第四條第一項關於電子遊戲機之定義，
    及僅排除未具影像、圖案，僅供兒童騎乘之機種即明。參諸經濟部依電子遊戲場
    業管理條例第四條第三項規定訂定之電子遊戲機分類標準第二條第三款第三目所
    定之娛樂類電子遊戲機係「其操作結果具射倖性，且所得之分數得作為兌換獎品
    之憑証或作為轉押注使用者屬之」，此即與一般所謂「電動賭博機具」特徵相符
    。足見電子遊戲場業管理條例第四條並未認有賭博之設計及裝置之電子遊戲機，
    非屬電子遊戲機。再觀諸電子遊戲場業管理條例第七條所定電子遊戲場業者不得
    陳列、使用未經中央主管機關評鑑分類及公告之電子遊戲機及擅自修改已評鑑分
    類之電子遊戲機。電子遊戲機之機具結構或軟體經修改者，視為新型機種，應即
    依規定申請檢驗及評鑑分類。違反同條例第七條第一項規定者，依同條例第二十
    二條第三項處負責人或行為人新台幣十萬元以上五十萬元以下罰鍰，可知未經中
    央主管機關評鑑分類及公告之電子遊戲機及擅自修改已評鑑分類之電子遊戲機僅
    屬不得陳列、使用之非法電子遊戲機，並非不屬電子遊戲機，其陳列、使用非法
    電子遊戲機業者，亦未被排除而認其非屬電子遊戲場業者。又同條例第二十一條
    更明定電子遊戲場業不得設置電子遊戲場業管理條例施行前已公告查禁之電子遊
    戲機供人娛樂，違反者依同條例第三十五條處罰鍰，並撤銷其公司或營利事業之
    登記或部分登記事項，併將其機具沒入銷燬，其涉有賭博嫌疑者移送司法機關依
    法辦理。益徵有賭博之設計及裝置之遊戲機仍屬電子遊戲場業管理條例所稱之電
    子遊戲機，從而，有賭博之設計及裝置之遊戲機，只要係利用電、電子、電腦、
    機械或其他類似方式操縱，以產生或顯示聲光影像、圖案、動作之遊戲機具，或
    利用上述方式操縱鋼珠或鋼片發射之遊樂機具，且無未具影像、圖案，僅供兒童
    騎乘者之情形，即屬電子遊戲場業管理條例所稱之電子遊戲機，與其是否有賭博
    之設計及裝置無關，電子遊戲場業管理條例並未將有賭博之設計及裝置之遊戲機
    排除在規範之外。又如認賭博性電子遊戲機非屬電子遊戲場業管理條例所稱之電
    子遊戲機，則必產生未依電子遊戲場業管理條例規定辦理營利事業登記之業者設
    置經中央主管機關評鑑分類及公告之電子遊戲機時，應依電子遊戲場業管理條例
    第二十二條論罪科刑，反而設置賭博性電子遊戲機供人賭博時，不得依電子遊戲
    場業管理條例論罪科刑，尤其在刑法第二百六十六條第一項之普通賭博罪時，更
    將產生未依電子遊戲場業管理條例規定辦理營利事業登記之業者設置經中央主管
    機關評鑑分類及公告之電子遊戲機時，應依電子遊戲場業管理條例第二十二條論
    罪科刑（刑責較重），反而設置未經中央主管機關評鑑分類及公告之賭博性電子
    遊戲機供人賭博時，僅依刑法第二百六十六條第一項之普通賭博罪論罪科刑（刑
    責較輕）之不公平現象。
四、核被告甲○○所為，係違反電子遊戲場業管理條例第十五條之規定，應依同條例
    第二十二條之規定處斷。爰審酌被告甲○○犯罪之動機、目的、手段、品行尚佳
    ，並無不良前科，此有台灣台中地方法院檢察署刑案資料查註紀錄表一份在卷可
    按、所生危害及犯罪後坦認罪愆，頗具悔意等一切情狀，量處如主文所示之刑，
    並諭知易科罰金之折算標準，以資懲儆。扣案之電子遊戲機台「蜘蛛人」、「七
    龍珠」、「野蠻遊戲」各壹台（含ＩＣ電路板）、賭資新台幣壹仟捌佰壹拾元，
    均為被告甲○○供犯罪所用之物，且屬被告所有，爰均依法併予宣告沒收之。
據上論斷，應依刑事訴訟法第四百五十二條、第二百九十九條第一項前段、第二百七
十三條之一第一項、電子遊戲場業管理條例第二十二條、刑法第十一條前段、刑法第
四十一條第一項前段、第三十八條第一項第二款、罰金罰鍰提高標準條例第二條，判
決如主文。
中      華      民      國    九十三    年      三      月      二      日
                                        臺灣臺中地方法院刑事第八庭
                                                  法官洪  俊  誠
右正本證明與原本無異。
如不服本判決，應於判決送達後十日內向本院提出上訴狀，上訴於臺灣高等法院臺中
分院(須附繕本)。
                                                書記官  胡  美  娟
中      華      民      國    九十三    年      三      月      二      日
附錄論罪科刑實體法條文：
電子遊戲場業管理條例第十五條：
未依本條例規定辦理營利事業登記者，不得經營電子遊戲場業。
電子遊戲場業管理條例第二十二條：
違反第十五條規定者，處行為人一年以下有期徒刑、拘役或科或併科新台幣五十萬元
以上二百五十萬元以下罰金。
